【裁判字號】    97,簡上,293
【裁判日期】    980730
【裁判案由】    偽造文書等
【裁判全文】
臺灣屏東地方法院刑事判決             97年度簡上字第293號
上  訴  人  臺灣屏東地方法院檢察署檢察官
被      告  甲○○
                    現於高雄第二監獄
上列上訴人即被告因偽造文書案件，不服本院97年度簡字第1805
號民國97年9 月26日第一審簡易判決（聲請簡易判決處刑案號：
97年度偵緝字第210 號）暨移送併辦（台灣高雄地方法院檢察署
97年度偵字第28535 號、第28536 號、第28537 號、第28538 號
、第28539 號、第28540 號），提起上訴，本院受理管轄之第二
審合議庭裁定改依簡式審判程序審理，自為第一審判決如下：
    主  文
原判決撤銷。
甲○○共同連續行使偽造私文書，足以生損害於他人，累犯，處
有期徒刑捌月。扣案如附表所示之偽造之署名及指印均沒收。
    理  由
一、依刑事訴訟法第310 條之2 之規定，簡式審判程序有罪判決
    書之製作，準用同法第454 條規定。依刑事訴訟法第454 條
    第2 項規定，如認定犯罪事實及證據，與起訴書記載相同者
    ，得引用之。被告犯罪事實如附件起訴書及併辦意旨書所載
    。上訴意旨則以原審未及審酌移送併辦意旨書內所載之裁判
    上一罪犯行，為此提起上訴，請求撤銷原判決。
二、前揭事實，業據被告甲○○於本院審理中供承不諱，並有如
    聲請書及併辦意旨書所載之証據在案可資佐証，被告犯行，
    足堪認定。
三、查被告行為後，刑法於94年2 月2 日經總統令修正公布，於
    95年7 月1 日施行。又行為後法律有變更者，適用行為時之
    法律。但行為後之法律有利於行為人者，適用最有利於行為
    人之法律。修正後之刑法第2 條第1 項定有明文。而比較新
    舊法時應就罪刑有關之共犯、未遂犯、想像競合犯、牽連犯
    、連續犯、結合犯，以及累犯加重、自首減輕暨其他法定加
    減原因（如身分加減）與加減例等一切情形，綜其全部罪刑
    之結果而為比較（最高法院95年5 月23日刑事庭第8 次會議
    決議參照）。經查：被告行為後法律已有修正，爰將本案適
    用新舊法之比較，臚列於下：
(一)、修正前刑法第28條規定：「二人以上共同實施犯罪之行為者
    ，皆為正犯」，修正後之規定為：「二人以上共同實行犯罪
    之行為者，皆為正犯」，將「陰謀犯」、「預備犯」排除於
    共同正犯範圍之外（見刑法第28條立法理由說明），修正前
    後共同正犯之定義及範圍既已有不同，難謂法律並無變更，
    亦應為新舊法之比較，最高法院96年度台上字第4191、4923
    號刑事判決意旨可資參照，而經比較結果，修正後之規定對
    被告並非較為有利，應適用修正前刑法之規定。
(二)、關於法定刑中罰金部分，修正前刑法第33條第5 款規定「罰
    金：1 元以上」，依80年5 月6 日修正前罰金罰鍰提高標準
    條例第3 條之規定，由司法院、行政院會銜於72年7 月27日
    發布，自72年8 月1 日施行，提高刑法所定罰金數額10倍，
    並依現行法規所定貨幣單位折算新臺幣條例第2 條之規定：
    「現行法規所定金額之貨幣單位為圓、銀元或元者，以新臺
    幣元之3 倍折算之。」，經折算為新臺幣後，則罰金刑之最
    輕刑度為新臺幣30元以上；修正後刑法第33條第5 款規定「
    罰金：新臺幣1 千元以上，以百元計算之」，經比較新舊法
    結果，以舊法較有利於行為人。
(三)、又修正後刑法第55條規定，業已廢除牽連犯之規定，且廢止
    刑法第56條連續犯之規定，採一罪一罰制。故犯一罪而其方
    法或結果之行為犯他罪名者，依修正前刑法第55條後段規定
    ，認屬牽連犯，應從一重處斷，然依修正後刑法第55條規定
    ，則已無牽連犯可資適用，即應將各該犯行以數罪併合處罰
    。或連續數行為而犯同一罪名者亦將一罪一罰，而不得從一
    重處斷。是以適用修正前關於連續犯及牽連犯之規定，自對
    被告較為有利。
(四)、再被告行為後，刑法第47條、第49條關於累犯之規定，亦經
    修正，修正後刑法第47條、第49條關於累犯之規定，乃以出
    於故意再犯有期徒刑以上之罪者為限，並增訂強制工作免其
    執行或執行完畢後，5 年內故意再犯有期徒刑以上之罪者，
    以累犯論之規定（擬制累犯）；且刪除「依軍法」受裁判者
    ，不適用累犯之規定，以求司法與軍法一致。是以修正後之
    累犯範圍已有所減縮及擴張，當屬科刑規範事項之變更，應
    依修正後刑法第2 條「從舊從輕」原則比較新舊法之適用，
    最高法院96年度台上字第4299、4769、4923號判決意旨可資
    參照，經比較結果，應以修正後之規定，較有利於被告。
(五)、本件經綜合比較結果，關於被告量刑所適用之刑法相關法條
    ，認依修正前刑法對被告較為有利，是應一體適用修正前刑
    法即行為時刑法論處。
四、原審論罪科刑固非無見，惟未及審酌應併予審理之移送併辦
    部分，尚有未合，自應撤銷原判決。
五、論罪科刑：
(一)、核被告上開所為，係犯刑法第349 條第1 項之收受贓物罪、
    第216 條、第212 條之行使偽造特種文書罪（身分證、汽車
    牌照、行車執照）、同法第216 條、第220 條、第210 條之
    行使偽造準私文書罪（車身號碼及引擎號）、第216 條、第
    210 條之行使偽造私文書罪（專用汽車出廠與貨物稅完稅證
    照、汽車新領牌照登記書、當單）及同法第339 條第1 項之
    詐欺取財罪。被告與「阿砲」等人就前述犯行間，有犯意聯
    絡及行為分擔，均為共同正犯。被告多次犯行，時間緊接，
    所犯構成要件相同，顯係基於概括犯意所為，應依連續犯之
    例，從一重處斷並加重其刑。被告提供其相片予共犯「阿砲
    」等地下錢莊人員，共同偽造如附表所示「陳德富」等人之
    國民身分證後持以行使，其偽造特種文書之行為，為行使偽
    造特種文書之高度行為所吸收；另其在上開當票上偽造「陳
    德富」等如附表所示之署名及指印之行為，係偽造私文書之
    階段行為，應為偽造私文書所吸收，而偽造私文書之低度行
    為亦應為行使偽造私文書之高度行為所吸收，均不另論罪。
    再其所犯上開各罪間，均有方法、目的之牽連關係，應依修
    正前刑法第55條牽連犯規定從一重之行使偽造私文書罪處斷
    。
(二)、又公訴意旨雖漏未敘及被告於上開「金元當鋪」當票上偽造
    指印之犯罪事實，及移送併辦部分，惟此部分因與起訴之偽
    造署名部分應屬接續犯之一罪關係或連續犯之裁判上一罪關
    係，均為起訴效力所及，本院自得併予審理，附此敘明。
(三)、再查被告前有如事實欄所示之科刑及執行情形，有臺灣屏東
    地方法院檢察署刑案資料查註紀錄表、臺灣高等法院被告前
    案紀錄表各1 份附卷足憑，其於刑之執行完畢後5 年內，故
    意再犯本件有期徒刑之罪，為累犯，應依修正前刑法第47條
    第1 項規定加重其刑。
(四)、爰審酌被告犯罪之動機、目的、所生之危害非輕，惟犯後坦
    承己非，態度良好及其他一切情狀等，爰量處如主文所示之
    刑。
(五)、再者，被告本件犯罪時間雖係於96年4 月24日前所犯，然其
    前於93年6 月7 日，因本案經臺灣屏東地方法院檢察署檢察
    官發佈通緝，且於中華民國96年罪犯減刑條例施行後之97年
    6 月5 日遭緝獲歸案，依該條例第5 條規定，被告本件犯行
    自不得予以減刑，併此敘明。
(六)、末者，被告於如附表所示偽造之「陳德富」等人署名及指印
    ，均為偽造之署押，均應依刑法第219 條規定宣告沒收。（
    至本案卷內查無何宏威、張弘明名義當票，且現無証據証明
    現尚存在，自難為沒收之諭知，附此述明。）
六、末按，檢察官聲請以簡易判決處刑之案件，經法院認為有刑
    事訴訟法第451 條之1 第4 項但書之情形者，應適用通常訴
    訟程序審判之，同法第452 條定有明文。又按對於簡易判決
    之上訴，準用刑事訴訟法第3 編第1 章及第2 章之規定，管
    轄第二審之地方法院合議庭受理簡易判決上訴案件，應依通
    常程序審理。其認案件有刑事訴訟法第452 條之情形者，應
    撤銷原判決，逕依通常程序為第一審判決，法院辦理刑事訴
    訟簡易程序案件應行注意事項第14項亦有明文。本件原審依
    檢察官之聲請，對被告論罪科刑之部分，經本院撤銷改判無
    罪，已如前述，足認檢察官聲請簡易判決處刑為不適當，而
    有刑事訴訟法第451 條之1 第4 項但書第3 款之情形，揆諸
    前揭規定，應由本院合議庭逕依通常程序審理後，自為第一
    審判決，檢察官如不服本判決，仍得於法定上訴期間內，向
    管轄之第二審法院提起上訴，附此敘明。
據上論斷，應依刑事訴訟法第455 條之1 第3 項、第369 條第1
項前段、第273 條之1 第1 項、刑法第2 條第1 項前段、第28條
（修正前）、第56條、第216 條、第210 條、第212 條、第219
條、第55條（修正前）、第47條第1 項（修正前）、刑法施行法
第1 條之1 第1 項，判決如主文。
本案經檢察官劉昀到庭執行職務。
中    華    民    國    98    年    7     月    30    日
                  刑事第一庭  審判長法  官  潘正屏
                                    法  官  許蓓雯
                                    法  官  羅培毓
以上正本證明與原本無異。
如不服本判決應於收受判決後10日內向本院提出上訴書狀，並應
敘述具體理由；其未敘述上訴理由者，應於上訴期間屆滿後20日
內向本院補提理由書（均須按他造當事人之人數附繕本）「切勿
逕送上級法院」。
中    華    民    國    98    年    7     月    30    日
                                     書記官  唐明煌


司法院資訊處製作；財團法人民間司法改革基金會備份。
